臺灣桃園地方法院行政訴訟判決　
110年度交字第299號
原      告  鄭伃婷  

被      告  桃園市政府交通事件裁決處
                      設桃園市○○區○○路00號7~8樓
代  表  人  張丞邦    住同上
訴訟代理人  黃一鳴律師
上列當事人間交通裁決事件，原告不服被告民國110年12月17日
桃交裁罰字第58-DG0000000號裁決，提起行政訴訟，本院判決如
下：
    主  文
原告之訴駁回。
訴訟費用新臺幣參佰元由原告負擔。
    事實及理由
壹、程序部分
一、本件原告不服被告於民國110年12月17日以桃交裁罰字第58-
    DG0000000號裁決書（下稱原處分）所為之裁決，向本院提
    起撤銷訴訟，依兩造書狀所述各節及卷內資料所示，本件事
    證已臻明確，本院認無經言詞辯論之必要，爰依行政訴訟法
    第237 條之7 之規定，不經言詞辯論而為判決。
貳、實體部分
一、事實概要：
　　原告於110年1月24日13時25分許，駕駛車牌號碼0000-00號
    自用小客車（下稱系爭車輛），於桃園市中壢區中華路1段
    與自強一路口，因有「在多車道左轉彎，不先駛入內側車道
　　」之違規行為，經民眾檢舉，為桃園市政府警察局中壢分局
    文化派出所（下稱舉發機關）員警於110年2月17日桃警局交
    字第DG0000000號舉發違反道路交通管理事件通知單（下稱
    系爭舉發單） 逕行舉發其有「在多車道不依規定駕車者」
    之違規行為，違反道路交通管理處罰條例（下稱道交條例）
    第45條第1項第4款規定，並載明應於110年4月3日前到案。
    嗣原告於110年3月3日向被告陳述意見，被告於110年6月1日
    仍認其有「在多車道不依規定駕車者」之違規事實明確，乃
    依道交條例第45條第1項第4款規定，以原處分裁處原告罰鍰
    新臺幣（下同）600元，並記違規點數1點，原處分並於110
    年6月7日送達予原告。訴外人黃群閔不服原處分，於110年6
    月24日向本院提起本件行政訴訟，經本院於110年9月3日裁
    定命黃群閔補正，乃由黃群閔變更為原告並於110年9月15日
    具狀提起行政訴訟，被告則於審理中之110年12月17日重新
    製開裁決書，認其有「在多車道左轉彎，不先駛入內側車道
    」之違規事實，改依道交條例第48條第1項第4款規定，以原
    處分裁處原告罰鍰600元，並記違規點數1點之諭知。
二、原告起訴主張及聲明：
　㈠民眾檢舉紀錄器畫面，該違規影像並非連續，期間明顯有1輛
    聯結貨櫃車遮擋，剛好進入檢舉人行車紀錄器死角，原告申
    訴時請檢舉人提供車輛遭聯結車遮擋時另一側中壢往桃園方
    向之畫面，以資證明於聯結車前方之車輛為我所駕駛之系爭
    車輛，然亦未得到警方回覆。員警先於舉發單上指原告違反
    道交條例第45條第1項第4款規定，又於中警分交字第110002
    6248號函覆內容指稱係違反道交條例第48條，原告到底是違
    反道交條例哪一條？與法不合，當有違誤等語。
　㈡聲明：撤銷原處分。
三、被告答辯及聲明：
  ㈠答辯要旨：
  ⒈按道交條例第7條之1規定：「對於違反本條例之行為者，民
    眾得敘明違規事實或檢具違規證據資料，向公路主管或警察
    機關檢舉，經查證屬實者，應即舉發。但行為終了日起逾七
    日之檢舉，不予舉發。」、第48條第1項第4款規定：「汽車
    駕駛人轉彎或變換車道時，有下列情形之一者，處新臺幣六
    百元以上一千八百元以下罰鍰：四、在多車道右轉彎，不先
    駛入外側車道，或多車道左轉彎，不先駛入內側車道。」、
    第63條第1項第1款規定略以：「汽車駕駛人有下列各款所列
    條款之一者，除依原條款處罰鍰外，並予記點：一、有…第
    四十八條…情形之一者，各記違規點數一點。」。
　⒉復按道路交通安全規則第102條第1項第5款規定：「汽車行駛
    至交岔路口，其行進、轉彎，應依下列規定：五、左轉彎時
    ，應距交岔路口三十公尺前顯示方向燈或手勢，換入內側車
    道或左轉車道，行至交岔路口中心處左轉，並不得占用來車
    道搶先左轉。」。
　⒊末按道路交通標誌標線號誌設置規則第167條規定：「禁止變
    換車道線，用以禁止行車變換車道。設於交通特別繁雜而同
    向具有多車道之橋樑、隧道、彎道、坡道、接近交岔路口或
    其他認為有必要之路段，並得於禁止變換車道處之起點路面
    ，標繪黃色『禁止變換車道』標字。」、同條第2項前段規定
    ：「本標線分雙邊禁止變換車道線及單邊禁止變換車道線兩
    種。雙邊禁止變換車道線，為雙白實線，其線型尺寸與分向
    限制線同…」、第188條第1項規定：「指向線，用以指示車
    輛行駛方向。以白色箭頭劃設於車道上。本標線設於交岔路
    口方向專用車道上與禁止變換車道線配合使用時，車輛須循
    序前進，並於進入交岔路口後遵照所指方向行駛。」、同條
    第2項第2款：「本標線之式樣，依其目的規定如下：二、指
    示轉彎：弧形箭頭。」。
  ⒋桃園市政府警察局中壢分局110年4月15日中警分交字第11000
    26248號函略以：「…經查旨案係3251-R8號自小客車於110年
    1月24日13時25分，在中壢區中華路一段與自強一路口前在
    多車道不依規定駕車，遭民眾錄影檢舉，經本分局員警審核
    違規情節後，據以依法舉發(DG0000000號)；嗣審據舉證影
    片，該車左轉彎卻不先駛入內側車道，違規屬實，員警舉發
    並無不當…」。
  ⒌又桃園市政府警察局中壢分局110年12月9日中警分交字第110
    0084534號函略以：「…經再次嗣審據採證影片，該車在多車
    道左轉彎，不先駛入內側車道，違規事實原援引道路交通管
    理處罰條例第45條第1項第4款『在多車道不依規定駕車』舉發
    確有爭議，請貴處惠予將違規事實更正為第48條第1項第4款
    『在多車道左轉彎，不先駛入內側車道』裁處…」。
  ⒍依桃園市政府警察局中壢分局110年4月15日中警分交字第110
    0026248號函附之光碟內容，於影片顯示時間0000-00-00 00
    ：25：33時，可見地面繪設有指示轉出車道之弧形虛線箭頭
    (右轉彎)，於影片顯示時間0000-00-00 00：25：41時，系
    爭車輛顯示左轉方向燈，而於13：25：42至13：25：48時，
    系爭車輛左轉彎時未先駛入內側車道而佔用右轉彎專用車道
    左轉中華路一段。至原告主張有連結貨櫃車遮擋應證明於聯
    結車前方車輛為3251-R8一節，惟依前述採證光碟內容，違
    規時地通過路口之車輛僅貨櫃車及原告車輛，應無誤認之情
    形。故系爭車輛於上開時地於右轉彎專用車道左轉彎之情事
    屬實，違規事實明確，舉發機關依法舉發，應無違誤。指向
    線，用以指示車輛行駛方向，以白色箭頭劃設於車道上；本
    標線設於交岔路口方向專用車道上與禁止變換車道線配合使
    用時，車輛須循序前進，並於進入交岔路口後遵照所指方向
    行駛；本標線之式樣依其目的規定為，指示轉彎：弧形箭頭
    ，道路交通標誌標線號誌設置規則第188條第1項、第2項、
    第3項定有明文。由此可知，劃設於交岔路口方向專用車道
    上之白色弧形箭頭指示右轉彎與雙白實線之禁止變換車道線
    配合使用時，該處即屬「右轉彎專用車道」，非右轉車輛應
    不得占用該車道。
  ⒎再者，道路交通標誌、標線、號誌，係交通主管機關依道路
    交通狀況及用路人之需要而依法設置，故駕駛人有遵守標誌
    、標線、號誌指示之義務，駕駛人不得僅憑其個人認知或價
    值判斷，或主觀認為其行為不致影響交通秩序、安全，而任
    意決定不予遵守，否則將使交通秩序大亂，非但影響道路交
    通安全及用路人權益，亦將使道路交通標誌、標線、號誌形
    同虛設。而道路設置之標誌，係作為管制交通及維護用路人
    安全極為重要之交通標誌，駕駛人應予遵守 (參照臺灣新北
    地方法院行政訴訟判決105年度交字第201號)。
  ⒏按道交條例第8條第1項第1款規定「違反本條例之行為，由下
    列機關處罰之：一、第12條至第68條及第92條第7項、第8項
    由公路主管機關處罰」；第2項規定「前項處罰於裁決前，
    應給予違規行為人陳述之機會」；第9條第1項規定「本條例
    所定罰鍰之處罰，受處罰人接獲違反道路交通管理事件通知
    單後，於30日內得不經裁決，逕依第92條第4項之罰鍰基準
    規定，向指定之處所繳納結案；不服舉發事實者，應於30日
    內，向處罰機關陳述意見；其不依通知所定期限前往指定處
    所聽候裁決，且未依規定期限繳納罰鍰結案或向處罰機關陳
    述意見者，處罰機關得逕行裁決之」。除屬於道路交條例第
    9條第1項前段規定得不經裁決之情形外，公路主管機關依前
    開規定為處罰時，原則上須經警察機關舉發移送之程序，採
    取先「舉發」、後「裁決」二元制，基於道交條例第92條第
    4項規定授權訂定之違反道路交通管理事件統一裁罰基準及
    處理細則第33條第1項、第2項前段復特別明文處罰機關裁決
    前，尚得令舉發機關就舉發錯誤甚或調查未明事項補正處理
    ，可見裁決程序尚寓有針對舉發通知單救濟之功能，處罰機
    關裁決前若發現舉發內容有欠缺或錯誤，舉發機關尚得補正
    ，則在不喪失所舉發違規事實同一性之前提下所為更正，自
    亦符合該規定。舉發機關引用條款之錯誤，並無礙於所舉發
    違規事實之同一性，基於程序經濟暨交通裁決事件宜迅速處
    理之權利保護需要，舉發機關改以系爭汽車「在多車道左轉
    彎，不先駛入內側車道」之違規事實，更正舉發違反法條，
    應無違誤。
  ⒐是以，系爭車輛因有「在多車道左轉彎，不先駛入內側車道
    」之情，是該當道交條例第48條第1項第4款規定所定要件。
    被告依法裁處，應無違誤，原告之訴為無理由。
  ㈡聲明：駁回原告之訴。
四、爭點：
  ㈠被告認定原告有在多車道左轉彎，不先駛入內側車道之違   
   規，有無違誤？
  ㈡被告依據舉發機關改以系爭車輛「在多車道左轉彎，不先駛
    入內側車道」之違規事實，更正舉發違反法條而裁罰原告，
    有無違誤？
五、本院之判斷：
  ㈠前提事實：
　　原告於上開時地，駕駛系爭車輛行經桃園市中壢區中華路1
    段、自強一路交岔路口處時，經民眾檢舉，而為舉發機關員
    警認原告有「在多車道不依規定駕車者」之違規，其後改以
    系爭車輛「在多車道左轉彎，不先駛入內側車道」之違規，
    並有舉發機關即桃園市政府警察局中壢分局110年4月15日中
    警分交字第1100026248號函文、110年10月27日中警分交字
    第1100072160號函文、110年12月9日中警分交字第11000845
    34號函文（見本院卷第64、68、70頁）、違規採證光碟（見
    本院卷第66頁）、汽車車籍查詢（見本院卷第80頁）、交通
    違規案件陳述書（見本院卷第82頁）、系爭舉發通知單（見
    本院卷第78頁）等資料各1份在卷可憑。
　㈡被告認定原告有在多車道左轉彎，不先駛入內側車道之違規
    ，並無違誤：
　⒈按道交條例第7 條之1 規定：「對於違反本條例之行為者，
    民眾得敘明違規事實或檢具違規證據資料，向公路主管或警
    察機關檢舉，經查證屬實者，應即舉發。但行為終了日起逾
    七日之檢舉，不予舉發。」、第48條第1 項第4 款規定：「
    汽車駕駛人轉彎或變換車道時，有下列情形之一者，處新臺
    幣六百元以上一千八百元以下罰鍰：四、在多車道右轉彎，
    不先駛入外側車道，或多車道左轉彎，不先駛入內側車道。
    」、第63條第1 項第1 款規定略以：「汽車駕駛人有下列各
    款所列條款之一者，除依原條款處罰鍰外，並予記點：一、
    有第三十三條第一項…第四十八條…情形之一者，各記違規點
    數一點。」。
　⒉復按道路交通安全規則第102 條第1 項第5 款規定：「汽車
    行駛至交岔路口，其行進、轉彎，應依下列規定：五、左轉
    彎時，應距交岔路口三十公尺前顯示方向燈或手勢，換入內
    側車道或左轉車道，行至交岔路口中心處左轉，並不得占用
    來車道搶先左轉。」。
  ⒊再按道路交通標誌標線號誌設置規則第167條第1項規定：「
    禁止變換車道線，用以禁止行車變換車道。設於交通特別繁
    雜而同向具有多車道之橋樑、隧道、彎道、坡道、接近交岔
    路口或其他認為有必要之路段，並得於禁止變換車道處之起
    點路面，標繪黃色『禁止變換車道』標字。」、同條第2項規
    定：「本標線分雙邊禁止變換車道線及單邊禁止變換車道線
    兩種。雙邊禁止變換車道線，為雙白實線，其線型尺寸與分
    向限制線同；單邊禁止變換車道線，為白實線配合白虛線，
    虛線與實線間隔一○公分，在實線一面之車輛禁止變換車道
    ，在虛線一面之車輛允許變換車道。連續禁止變換車道路段
    ，其間隔不足一二○公尺者，得視需要啣接設置之。」、第1
    88條第1項規定：「指向線，用以指示車輛行駛方向。以白
    色箭頭劃設於車道上。本標線設於交岔路口方向專用車道上
    與禁止變換車道線配合使用時，車輛須循序前進，並於進入
    交岔路口後遵照所指方向行駛。」、同條第2項第2款：「本
    標線之式樣，依其目的規定如下：二、指示轉彎：弧形箭頭
    。」。
  ⒋經查，本院依職權勘驗被告所提供之檢舉人行車記錄器影像
    內容略以：「錄影畫面影片日期係2021年1月24日所錄製。
    錄影畫面一開始，檢舉人車輛在一般道路之內側車道之曳引
    車後方依序緩慢駛向路口，並可見外側車道路面繪設右轉彎
    指示標線。於「13：25：39」即錄影畫面時間7 秒時，車牌
    號碼「3251-R8」號深灰色小客車出現於外側車道。於「13
    ：25：41」即影片時間8秒時，系爭車輛顯示左側方向燈並
    通過停止線後左轉並於路口超越曳引車。於「13：25：48」
    即影片時間16秒時，系爭車輛已左轉進入銜接路段，曳引車
    尚在路口中央緩慢左轉，檢舉人車輛甫通過停止線進入路口
    。」上開勘驗內容，業經本院製作勘驗筆錄並函達兩造命表
    示意見（本院卷第84至86頁），且影像所見畫面亦與卷附影
    像擷取照片相符（本院卷第10頁）。原告已於111年2月24日
    收受勘驗筆錄，惟迄未表示意見，此有本院行政訴訟停送達
    證書1紙可稽（見本院卷第88頁），而被告則表示無意見等
    語，亦有桃園市政府交通事件裁決處111年3月1日桃交裁申
    字第1110019096號函可憑（見本院卷第92頁）。
　⒌是依勘驗結果所呈，原告駕駛系爭車輛，行經上開交岔路口
    時，確有「在多車道左轉彎，不先駛入內側車道」之違規行
    為之事實，且與舉發機關110 年4 月15日中警分交字第1100
    026248號函略以：「…經查旨案係3251-R8號自小客車於110
    年1月24日13時25分，在中壢區中華路一段與自強一路口前
    在多車道不依規定駕車，遭民眾錄影檢舉，經本分局員警審
    核違規情節後，據以依法舉發(DG0000000號)；嗣審據舉證
    影片，該車左轉彎卻不先駛入內側車道，違規屬實，員警舉
    發並無不當…」等語（見本院卷第64頁），大致相符，並有
    行車紀錄器畫面擷取照片（見本院卷第10頁）在卷可佐。而
    原告亦不否認有收到舉發機關上開函文（見本院卷第32頁）
　　，亦不影響原告之防禦，是堪認本件原告於上開違規時間、
    地點，確實有「在多車道左轉彎，不先駛入內側車道」之違
    規事實。
  ⒍再者，原告駕駛系爭車輛左轉彎時未先駛入內側車道而佔用
    右轉彎專用車道左轉中華路1段，已如前述，在違規事實相
    同之前提下，裁決機關將原處分由「在多車道不依規定駕車
    」，改為「在多車道左轉彎，不先駛入內側車道」，其所為
    更正，並無礙於所舉發違規事實之同一性，基於程序經濟暨
    交通裁決事件宜迅速處理之權利保護需要，舉發機關改以系
    爭汽車「在多車道左轉彎，不先駛入內側車道」之違規事實
    ，更正舉發違反法條，尚無違誤。
　㈢被告於110年12月17日重新製開裁決書，認其有「在多車道左
    轉彎，不先駛入內側車道」之違規事實，改依道交條例第48
    條第1項第4款規定，以原處分裁處原告罰鍰600元，並記違
    規點數1點之諭知，並無違誤：
  ⒈按「汽車駕駛人轉彎或變換車道時，有下列情形之一者，處
    新臺幣600元以上1800元以下罰鍰：二、不依標誌、標線、
    號誌指示。四、在多車道右轉彎，不先駛入外側車道，或多
    車道左轉彎，不先駛入內側車道」、「汽車駕駛人有下列各
    款所列條款之一者，除依原條款處罰鍰外，並予記點：一、
    有第33條第1項、第2項、第38條第1項、第40條、第45條、
    第47條第1款至第3款、第48條、第49條或第60條第2項第1款
    、第2款情形之一者，各記違規點數1點。」，道交條例第48
    條第1項第4款、第63條第1項第1款分別定有明文。
　⒉次按裁罰基準及處理細則第1條規定：「本細則依道路交通管
    理處罰條例第92條第4項規定訂定之」、第2條第1項、第2項
    規定：「處理違反道路交通管理事件之程序及統一裁罰基準
    依本細則之規定辦理。前項統一裁罰基準，如附件違反道路
    交通管理事件統一裁罰基準表」，核上開裁罰基準及處理細
    則之規定，就其立法目的及功能，乃為防止處罰機關枉縱或
    偏頗，依處罰條例第92條第4項所授權交通部會同內政部訂
    定之裁罰基準及處理細則及其附件「違反道路交通管理事件
    統一裁罰基準表」（下稱裁罰基準表），用以維持裁罰之統
    一性與全國因違反道路交通管理事件受處罰民眾之公平，不
    因裁決人員不同，而生偏頗，寓有避免各監理機關於相同事
    件恣意為不同裁罰之功能，並非法所不許，於憲法上保障人
    民財產權之意旨並無牴觸（此並有司法院釋字第511號解釋
    意旨理由足資參照），是被告自得依此裁罰基準表而為裁罰
    。
　⒊原告確有「在多車道左轉彎，不先駛入內側車道」之違規行
    為，已詳如前述，且原告係於應到案期限內到案聽後裁決，
    是被告依裁罰基準表規定：「小型車」、「在多車道右轉彎
    ，不先駛入外側車道，或多車道左轉彎，不先駛入內側車道
    」，於期限內繳納或到案聽候裁決者，裁處罰鍰600 元，並
    記違規點數1點。是本件被告依道交條例第48條第1 項第4 
    款、第63條第1 項第1 款、裁罰基準及處理細則及裁罰基準
    表等規定，以上開處分裁罰原告，經核即屬於法有據，該處
    分並無違誤。
  ㈣本件判決基礎已臻明確，兩造其餘之攻擊防禦方法及訴訟資
    料經本院審酌後，核與判決結果不生影響，無一一論述之必
    要，附此敘明。
六、本件第一審裁判費為裁判費300 元，應由原告負擔，爰確定
    第一審訴訟費用額如主文第二項所示。
據上論結，本件原告之訴為無理由，依行政訴訟法第237條之8第
1 項、第98條第1 項前段，判決如主文。
中　　華　　民　　國　　111 　年　　3 　　月　　17　　日
                  行政訴訟庭　法　官　徐  培  元
上為正本係照原本作成。
如不服本判決，應於判決送達後20日內，向本院提出上訴狀並表
明上訴理由（原判決所違背之法令及其具體內容或依訴訟資料可
認為原判決有違背法令之具體事實），其未載明上訴理由者，應
於提出上訴後20日內向本院補提理由書（上訴狀及上訴理由書均
須按他造人數附繕本，如未按期補提上訴理由書，則逕予駁回上
訴），並應繳納上訴裁判費新臺幣750元。
中　　華　　民　　國　　111 　年　　3 　　月　　17　　日
                              書記官  吳  文  彤